臺灣雲林地方法院刑事判決　　　　　　　 93年度易字第373號
公　訴　人　臺灣雲林地方法院檢察署檢察官
被　　　告　甲○○
上列被告因詐欺案件，經檢察官提起公訴（93年度偵字第1865號
），本院判決如下：
    主  文
甲○○幫助意圖為自己不法之所有，以詐術使人將本人之物交付
，累犯，處有期徒刑陸月，如易科罰金，以佰元折算壹日。
    事  實
一、甲○○前於民國90年間因竊盜案件，經臺灣高等法院台南分
    院判處有期徒刑9 月確定；又於同年間因施用第一、二級毒
    品案件，分別經本院判處有期徒刑10月、6 月（定應執行刑
    有期徒刑1 年2 月）確定，嗣上開3 罪經定應執行有期徒刑
    1 年10月，自90年12月20日刑期起算，指揮書執畢日期為92
    年10月19日，嗣於92年6 月6 日因縮短刑期假釋出獄，於同
    年9 月13日縮短刑期假釋期滿，其未執行之刑，以已執行論
    。詎仍不知悔改，明知提供帳戶存摺、提款卡、提款卡密碼
    、印章等物予不詳姓名年籍之成年人，極可能流入詐騙集團
    手中，用以詐騙取得他人財物，竟基於幫助詐欺之犯意，於
    93年1 月29日至雲林縣水林鄉○○村○○路10號中華郵政雲
    林水林郵局開設帳戶（局號：0000000 、帳號：0000000 、
    戶名甲○○），於取得存摺、提款卡及密碼後，甲○○隨即
    將上開物件及印章，於不詳之時間、地點，提供予不詳姓名
    年籍之成年人，上開帳戶存摺等物件遂流入詐騙集團成員手
    中。該詐騙集團成員即以在中國時報夾帶「台新消費信用貸
    款」廣告，以辦理個人信用貸款名義，誘使欲貸款之不特定
    人依該廣告聯絡後，詐騙被害人匯交保證金至詐騙集團所使
    用之金融帳戶內，以此方式詐取他人財物。嗣丙○○○於93
    年2 月18日見該夾報廣告後，誤信該廣告係屬真實，即依照
    該廣告上之「0000000000」、「0000000000」號之聯絡電話
    與詐騙集團成員取得聯繫，而不詳姓名年籍之詐騙集團成員
    之成年人，即在不詳地點，於電話中向丙○○○詐稱：若欲
    貸款新台幣（下同）30萬元，貸款年限5 年，則貸款人必須
    有50萬元以上之年所得，若未符合規定，亦可用誠信保險之
    方式辦理貸款，惟必須繳納2 萬8 千8 百元之保險費等語，
    丙○○○因而陷於錯誤，於同年月20日（起訴書誤載為10日
    ）13時3 分，在屏東縣屏東市永安郵局以郵政國內匯款之方
    式，將2 萬8 千8 百元之款項匯入甲○○之上開帳戶內，詐
    騙集團成員隨即將上開款項以提款卡提領一空。嗣丙○○○
    要求對方退款不遂後，即報警處理而循線查獲。
二、案經丙○○○訴由雲林縣警察局北港分局報請臺灣雲林地方
    法院檢察署檢察官偵查起訴。
    理  由
一、被告甲○○固坦承於93年1 月29日前往水林郵局開設帳戶（
    局號：00 00000、帳號：0000000 、戶名甲○○），以及丙
    ○○○確實在93年2 月20日將2 萬8 千8 百元款項匯入上開
    帳戶等事實，惟矢口否認有何幫助詐欺之犯行，辯稱：我開
    設上開帳戶之目的，是因為我有向大眾銀行借5 萬元，為了
    匯款至大眾銀行，以節省匯費之用。辦完之後，我將存摺、
    印章、提款卡、密碼放在四湖鄉崙南村家中客廳10餘天後（
    約在2 月中旬），要用找不到才知道被偷了云云。惟查：
  (一)上開犯罪事實，業據被害人丙○○○於警詢中指陳甚明，並
    有開戶基本資料表、郵政國內匯款執據、「台新消費信用貸
    款」廣告單、查詢帳戶最近交易資料表附卷可憑。被害人丙
    ○○○遭詐騙錢財匯入被告上開郵局帳戶，並遭詐騙集團以
    提款卡提領詐騙款項一空等情，自屬真實。
  (二)被告固以前開情詞為辯，然查：
    1.就開設上開郵局帳戶之地點而言，被告雖供稱：（你在水
      林郵局開設之帳戶作何用途？開戶後有無金錢出入？你家
      住四湖鄉，為何至水林鄉開戶？）是為了匯錢至大眾銀行
      繳錢，都沒有，本來要到水林鄉開檳榔攤做生意，所以到
      水林鄉開戶比較方便（見93年4 月11日警訊筆錄）；（你
      家離水林郵局比較近還是四湖郵局？）應該是四湖郵局較
      近一點，我那時是因為要在水林做一點小生意，賣一些冷
      飲及檳榔，所以才在水林郵局開戶，我那時已經有看好地
      方，是在水林路邊，但只是在想而已，還沒有跟人家講好
      （見93年5 月31日檢察官面前筆錄）；（你家是住在雲林
      縣四湖鄉，是不是？）對；（為何去水林郵局開戶？）當
      時我在雲林縣麥寮鄉開預拌水泥車，想要做小生意，在水
      林，想說要匯錢比較方便；（你要做小生意，為何要去水
      林郵局開戶？）我家中只剩下我一個人，我想要去水林做
      生意，想說在那邊匯錢比較方便；（你要做何生意？）開
      檳榔攤；（後來有沒有做？）後來一直拖到現在，沒有做
      ；（沒有做為何急著要去水林郵局開戶？）我就是去那邊
      ，才在那邊開戶；（為何不在雲林縣四湖鄉開戶？）那裡
      地點不好；（為甚麼不好？）那邊比較少人吃檳榔；（你
      為何不在四湖那邊開戶？）我想要在水林做生意；（在四
      湖開戶不是一樣嗎？）我可能會在水林那邊租房子；（你
      租房子了嗎？）還在計畫而已，就沒有做；（還沒有租房
      子、開檳榔攤，怎麼在水林那邊開戶而不在四湖鄉開戶？
      ）我要匯款；（還沒有租房子、開檳榔攤，這跟你匯款又
      沒有關係，怎麼在水林那邊開戶而不在四湖鄉開戶？）（
      被告未答）等語（見本院94年10月28日審判筆錄）。惟開
      設帳戶與經營生意乃屬二事，被告縱使有意在水林鄉經營
      生意，然其開設帳戶之目的既在便利匯款，與被告經營生
      意毫無關係，被告開設帳戶顯然與其有意在水林鄉經營生
      意迥不相涉；更何況，被告所謂有意在水林鄉經營生意一
      事，尚在其構思計畫之中，並未付諸施行，被告又何以會
      僅因其有意在水林鄉經營生意，而捨近求遠大老遠至水林
      郵局開設帳戶？是被告上開所辯，顯與事理有違，其不足
      採信至灼。
    2.就開設上開郵局帳戶之動機而言，被告固以其因有向大眾
      銀行借5 萬元，為了匯款至大眾銀行，以節省匯費之用，
      而申請上開帳戶等語為辯，惟依上開郵局帳戶之查詢帳戶
      最近交易資料表所示，被告自93年1 月29日開設帳戶後，
      一直到同年2 月19日以後才有交易往來紀錄（依被告所供
      其係在2 月中旬「發現遺失」等情，該帳戶自93年2 月19
      日以後之交易往來紀錄，均非被告所為），在此期間被告
      均未曾使用前開郵局帳戶，且被告在上開郵局帳戶「失竊
      」後，不僅違乎常理地未即時報案或將該帳戶掛失（詳後
      述），也未即時再重新辦理新的帳戶（此為被告所自承）
      ，以因應日後匯款所需，顯見被告上開所辯，亦無法自圓
      其說，自不足採信。
    3.再就被告之上開郵局帳戶是否確實失竊而言，被告固堅稱
      其上開帳戶之提款卡、存摺等物均遭不明人士竊取等語，
      惟目前詐騙集團利用人頭帳戶作為其犯罪所得匯款之用，
      屢見不鮮，更有公然在報刊上刊登收購人頭帳戶者，詐騙
      集團之所以願意收購人頭帳戶，一者其代價成本甚低，1
      個人頭帳戶僅需數百或數千元即可取得；二者申設金融機
      構帳戶手續簡便，願意充當人頭者又有小利可得，於是人
      頭帳戶充斥，其來源取得甚為容易；三者可以規避警方查
      緝，增加警方辦案困難度，因此詐騙集團鮮少有以收購人
      頭帳戶以外之方式取得人頭帳戶者；尤以以不法手段取得
      （如竊盜），不僅多了一條罪名，且除非事先已得知所竊
      得之帳戶提款卡密碼，而起意行竊，否則竊得不知其提款
      卡密碼之帳戶，對於其日後詐騙犯行，亦無實益，再加上
      即使得知提款卡密碼，詐騙集團對於竊盜所得之帳戶能否
      使用，其不確定性也太高（如可能在偷竊之後，失主隨即
      發現而掛失，則縱使詐騙得逞，亦無法取得被害人匯入之
      款項，或縱使被害人匯入款項，詐騙集團亦可能無法提領
      ），故詐騙集團應不致於以此等手段取得帳戶，從而被告
      上開所辯，於常理上已難令人理解；更何況，被告於本院
      審理時又供稱：（你存摺辦回來時，有沒有跟其他人講你
      有申請郵局的帳戶？）沒有；（你有沒有把密碼跟別人講
      ？）沒有；（你家中有沒有電視機、冰箱、錄放影機、收
      音機、衣櫥這些東西？）有電視機、冰箱、衣櫥，其他沒
      有；（當時你家中還有何東西？）酒櫥、電視機、桌子這
      樣而已，沒有什麼貴重的東西等語（見94年10月28日審判
      筆錄），顯然被告口中所謂「行竊者」應係不知悉被告曾
      申辦郵局帳戶、更不知其提款卡密碼，卻在行竊時似乎「
      針對性」地只竊取其不知提款卡密碼為何之郵局存摺等物
      ，而未竊取其餘更有價值的物品，顯然與一般失竊之常情
      不符。至被告固於本院審理時供稱：（歹徒怎麼會知道你
      的提款卡密碼？）我把提款卡跟密碼都放在一起，他都拿
      走等語（見本院94年10月28日審判筆錄），惟此與其在警
      訊中所供：（現該帳戶存款簿、提款卡是否在你持有使用
      中？）沒有，我開戶完後，將存摺、印章、提款卡放在家
      中客廳10餘天後，要用找不到才知道遺失；（你遺失之帳
      戶被歹徒利用作為詐欺犯案匯款帳戶，並以你的提款卡提
      款，歹徒何以會知道你設定的密碼？）我不知道為何歹徒
      會知道等語，顯不相符，其於警訊及檢察官面前復未提及
      其將提款卡密碼與失竊之存摺、提款卡、印章等物放在一
      起等情，被告上開於本院審理時所陳，顯係臨訟之詞，自
      委無足採。
    4.就被告得悉其存摺等物失竊後所為之後續處置而言，被告
      雖於本院審理時辯稱：（當天你有沒有去郵局辦掛失？）
      有；（有沒有辦成？）郵局的人說還要那一顆印章才能辦
      ，但是我印章不見了；（我的意思是辦存摺掛失？）有，
      我當天去報遺失；（有？郵局怎麼說？）他們說要印章才
      能辦，但是我的印章不見了；（你有沒有填何資料？）
      沒有；（你失竊後，有沒有報案？）有；（在何時跟何派
      出所報案？）我有去三條崙警察局說我的存摺遺失了；（
      確定？）對；（哪一天？）我忘記了；（有沒有拿到報案
      三聯單？）沒有的樣子；（沒有那你報何案的？）我跟警
      察講，我家中遭小偷；（警察怎麼跟你講的？）他就說好
      ；（然後呢？）我跟警察很熟了，他說好；（你跟警察很
      熟，那個警察叫何名字？）我也忘記了，不知道他住在哪
      裡；（你根本就沒有報案？）（被告未答）等語，惟此不
      僅與其在警訊時所供陳：（遺失後有無向警方報案？）沒
      有報案，因為我帳戶內沒有錢；（遺失是否有向郵局辦理
      提款卡密碼變更或作廢？）沒有；（你為何遺失後，沒有
      向警方報案及向郵局辦理提款卡密碼變更或作廢，以保護
      你的權益？）因為我帳戶內沒有錢，所以沒有想到這一點
      等語不符，且也沒有提出任何報案或掛失之相關資料供本
      院查核，更何況，若被告確實在93年2 月中旬即已發現失
      竊並於失竊隔日即辦理掛失事宜（此為被告於本院審理時
      所自承），則郵局當會凍結該帳戶內所有之交易往來紀錄
      ，惟依上開郵局帳戶之查詢帳戶最近交易資料表所示，迄
      至93年2 月28日，該帳戶均仍有交易往來紀錄，是被告上
      開所辯，顯與事實不符。而依一般常情，在發現自己之金
      融帳戶證件遺失或失竊後，為免日後遭人不法利用或造成
      帳戶內之財產損失，失主均會即時向金融機構申辦帳戶之
      掛失止付或報警向警方請求協助尋查遺失物件。尤其近年
      來詐騙集團為掩飾身分，使用他人帳戶進行詐騙款項之提
      領情事，時常發生，各種媒體均有詳盡的報導，依被告具
      有國小畢業之學歷，對此不可能不知情。詎被告卻反於常
      情，於該等物件失竊後，毫無動作，是其所辯失竊云云，
      顯難以相信。
  (三)綜上，被告之辯解，顯係為掩飾其提供存摺、提款卡、密碼
    、印章予不詳姓名年籍之成年人，進而供詐騙集團用以取得
    詐騙款項之實情，其辯詞自不足取。本件事證明確，被告犯
    行堪以認定，自應依法論科。
二、核被告所為，係以幫助之意思幫助詐騙集團成員等成年人實
    施刑法第339 條第1 項之詐欺取財罪，被告係刑法第339 條
    第1 項詐欺取財罪之幫助犯。被告幫助不詳姓名年籍之成年
    人犯罪，為從犯，依法減輕其刑。又被告前於90年間因竊盜
    案件，經臺灣高等法院台南分院判處有期徒刑9 月確定；又
    於同年間因施用第一、二級毒品案件，分別經本院判處有期
    徒刑10月、6 月（定應執行刑有期徒刑1 年2 月）確定，嗣
    上開3 罪經定應執行有期徒刑1 年10月，自90年12月20日刑
    期起算，指揮書執畢日期為92年10月19日，嗣於92年6 月6
    日因縮短刑期假釋出獄，於同年9 月13日縮短刑期假釋期滿
    ，其未執行之刑，以已執行論，此有臺灣高等法院被告全國
    前案紀錄表可按，被告於受有期徒刑之執行完畢後，5 年以
    內再犯本件有期徒刑以上之罪，為累犯，應依刑法第47條之
    規定，加重其刑，並先加後減。爰審酌被告槍砲、麻藥、竊
    盜、毒品等犯罪前案紀錄，素行不佳；且明知將帳戶流交他
    人使用，可能為詐騙集團用以詐騙他人財物，使得他人受有
    財物上之損失，並因而得以使詐騙集團成員掩蔽身分，妨礙
    被害人取回受騙之財物，竟仍交付不詳之人使用，使得丙○
    ○○因此受有近3 萬元之損害，助長犯罪氣焰；犯後猶否認
    犯行，態度不佳，以及其目前從事水泥工，學歷僅國小畢業
    等一切情狀，量處如主文所示之刑，並諭知易科罰金之折算
    標準，以示警惕。
三、據上論斷，應依刑事訴訟法第299 條第1 項前段，刑法第
    339 條第1 項、第30條第2 項、第41條第1 項前段、第47條
    ，罰金罰鍰提高標準條例第1 條前段、第2 條，判決如主文
    。
本案經檢察官乙○○到庭執行職務。
中　　華　　民　　國　　94　　年　　11　　月　　11　　日
                  刑事第五庭    審判長法  官  陳定國
                                      法  官  王素珍
                                      法  官  李明益
以上正本證明與原本無異。
如不服本判決，應於判決收受後10日內，向本院提出上訴狀（須
附繕本）。
                                      書記官　李達成
中　　華　　民　　國　　91　　年　　11　　月　　14　　日
附錄法條：刑法第339 條第1 項。
中華民國刑法第339條
(普通詐欺罪)
意圖為自己或第三人不法之所有，以詐術使人將本人或第三人之
物交付者，處5 年以下有期徒刑、拘役或科或併科1 千元以下罰
金。
以前項方法得財產上不法之利益或使第三人得之者，亦同。
前二項之未遂犯罰之。
